【裁判字號】    97,易,667
【裁判日期】    970811
【裁判案由】    傷害
【裁判全文】
臺灣臺北地方法院刑事判決               97年度易字第667號
公  訴  人  臺灣臺北地方法院檢察署檢察官
被      告  丁○○
選任辯護人  廖大鵬律師
上列被告因傷害案件，經檢察官提起公訴（97年度偵字第2292號
），本院判決如下：
    主  文
丁○○傷害人之身體，處拘役伍拾日，如易科罰金，以新臺幣壹
仟元折算壹日。
    事  實
一、丁○○與甲○○係鄰居關係，於民國96年12月10日13時許，
    在臺北市中山區○○○路162巷3號前，因不滿甲○○向臺北
    市政府舉報其位於臺北市中山區○○○路162巷1號1 樓之住
    宅有違章建築情事，因而與甲○○發生口角爭執，竟基於傷
    害他人身體之犯意，以徒手推打甲○○，致甲○○受有左側
    鎖骨下瘀傷8乘以6公分之傷害。
二、案經甲○○訴請臺北市政府警察局中山分局報告臺灣臺北地
    方法院檢察署檢察官偵查起訴。
    理  由
一、證據能力之判斷
    被告丁○○及渠選任辯護人對於下列各項證據方法，均未爭
    執其證據能力，並同意作為證據，本院審酌其作成時之情況
    ，認為並無不適當之情事，均得作為證據，合先敘明。
二、訊據被告丁○○固坦承其有於前揭時地與告訴人甲○○發生
    口角爭執，惟矢口否認有何傷害犯行，辯稱：
  (一)伊與告訴人是樓上樓下鄰居，伊有收過幾次建管處的發函，
    告訴人有幾次說可以幫伊擺平，跟伊要錢，伊不給他，後來
    告訴人就去報違建，建管處便來拆除。伊跟告訴人說大家是
    鄰居，每天要見面，沒有必要弄成這樣雞犬不寧。96年12月
    10日大約下午1、2點時伊騎車有從臺北市中山區○○○路16
    2巷3號前經過，告訴人坐在樹下，伊說大家是鄰居，不要這
    樣弄伊，違建拆後，又報供水問題，告訴人當時說不是他報
    的，伊就騎車走了，大概7、8分鐘後伊買煙回來，告訴人跟
    伊比中指，伊就停下來說「你在比什麼意思」，告訴人說「
    你去死」，二個人在上址對罵一分鐘，告訴人說要叫人來，
    伊騎車就走了，二個人根本沒有打架，中間還隔二公尺。當
    天現場還有告訴人的媽媽和女兒，故被告與告訴人當時只有
    鬥嘴，且被告一直在機車上怎麼打告訴人。
  (二)診斷證明書是主治醫師依患者即告訴人之陳述所記載，無法
    證明診斷證明書上所載之傷勢係被告所造成，而且告訴人前
    往就醫前曾返回家中，此部分事實由勘驗的光碟畫面可以證
    明，不排除告訴人有假造傷勢之可能，且如依告訴人之主張
    係以拳頭毆打，何以有8乘6公分之瘀傷，蓋被告係屬中型體
    型，其拳頭何來的8乘6之大小。
  (三)就勘驗光碟的畫面內容顯示告訴人與其母親在電梯中有整理
    頭髮、微笑等情節，非如毆打後之表情，蓋一般常人遭毆打
    後應顯現出生氣、憤怒或害怕的情形，但告訴人與其母親卻
    無此種表情，顯見告訴人所言遭被告毆打之一節確屬烏有等
    語。
三、經查：
  (一)證人即告訴人甲○○於本院審理時具結證稱：「96年12月10
    日下午1 點多，我跟我媽媽帶小孩在一樓中庭散步，我在一
    樓中庭站著靠在花圃那邊，被告騎車過來警告說我害他的違
    建被拆，花了1 百多萬，要我小心，我跟他說跟我沒有關係
    ，他還是堅持說是我去告的，被告坐在車上沒有下車，爭吵
    後被告往東邊方向騎車離去，第一次爭吵約經歷1、2分鐘。
    隔沒分鐘被告又回來，他下車往我、我母親及小孩這邊衝過
    來作勢要打我，我母親看到趕快擋在我前面，手打開阻止他
    ，但是被告還是很兇，不斷手舉高要打我，我母親苦苦哀求
    他，有做過雙手合十拜託被告的動作，還差點跪下，但是被
    告還是要打我，我小孩嚇到不敢動，過程中被告一直要打我
    ，我母親還一直阻止他，過程中有因為我母親沒有擋到被告
    ，被告打到我，被告打到我之後就停手沒有再繼續毆打我，
    傷勢為我左肩膀前方靠近腋下的地方紅紅的，被告叫我有膽
    不要走，要找人來，我媽就趕快拉著我、我小孩跑回家，被
    告就騎車往東邊離開，被告第二次下車過來要打我，到他最
    後騎車離開，這中間大概隔5分鐘左右。我回到家後打電話
    給我太太說被告有動手打我，曾太太即證人丙○○就來敲我
    家門，我母親一直不敢開門，後來知道是曾太太後才開門，
    曾太太說她在家有看到我們，才知道我被打。隨即我們就下
    樓去，一下樓看到里長、警察跟管理中心的人在樓下，里長
    就叫我先去吃飯，然後去報警。我於現場圖上標示當天被告
    、告訴人、告訴人母親於被告出手推或毆打告訴人的位置，
    我記得是這個區域，但是詳細的位置我已經沒辦法記得。曾
    太太丙○○有去敲我家的門，我說我剛在樓下有被打。我當
    天會掛急診是因我去派出所報案，副所長看過我傷勢後，說
    如果我要告他，就必須要去醫院驗傷，他們這邊才會有後續
    的處理，我把我母親帶回家後隨即去驗傷，晚上才去警局，
    我是想說急診才有驗傷單。我知道我太太事後有打電話給丙○○告訴她我被毆打的事，我太太也有打電話給大直派出所
    的副所長，因為我們之前就已經有先備過案。」等語（見本
    院97年4月7日審判筆錄）。
  (二)證人證人丙○○於本院審理時具結證述：「我從事不動產經
    紀行銷，上班時間不固定，96年12月10日下午1 點我在我家
    書房，我家書房前面是花台，從我家8 樓花台看下去，可以
    看到整個中庭的狀況，當時我我在澆水，看到告訴人母親、
    小孩坐在那邊，我進去拿水再出來時，看到被告騎車過來，
    我看到他們在講話，嘴巴有動，手在比，但是聽不到聲音，
    他們比來比去，過了一下，我看到被告有一個動作，就是右
    手往前推，拳頭是握緊或張開看不清楚，接下來告訴人媽媽
    站在被告、告訴人的中間，告訴人母親面對被告，二個方向
    都有轉到，告訴人媽媽伸出雙手面向被告，張開雙手類似要
    隔開他們二人不要爭吵，面向被告雙手合十類似有拜託的動
    作。（提示現場圖）是現場位置圖，被告右手往前推的時候
    ，告訴人、告訴人母親、被告的位置，如我於上開現場圖上
    標示相關位置圖，但我不記得，只記得人有在轉動。因這麼
    遠，被告右手往前推時，我只有看到動作出去，不清楚有無
    碰到。這麼遠的距離，我只看到有撇到，至於動作落在哪個
    部位我看不清楚，大概是在肩膀附近的部位，但真正的落點
    我沒有清楚看到。告訴人媽媽在中間，被告、告訴人二人繞
    著告訴人媽媽晃動，那時已經起爭執了，我說被告右手推出
    去時，告訴人媽媽還沒有在中間，這時還沒有這動作。在我
    目睹的過程中，被告沒有一直待在機車上，被告有下來，最
    後我看到被告往我們住家反方向騎車走了，我看到的被告右
    手推出去時，被告已經下了機車，被告跟告訴人是面對面，
    距離蠻近的，距離我沒辦法評估，我又去提水再過來，他們
    比手畫腳，不久被告就騎走了。被告用手推出去後，告訴人
    有往後退，接下來告訴人媽媽就到中間。我在警詢時所說聽
    到是他們有爭吵的聲音，這事情發生前，被告有說為了違建
    的事情有爭執，所以我在樓上隱約知道是這件事情，我在樓
    上有聽到他們有在爭吵，但是沒辦法聽清楚爭吵的內容。我
    在上面看到這些狀況，他們實際上有這些動作，我不知道他
    們是在打架或爭吵或聊天，10分鐘內，告訴人太太打電話給
    我說他先生被打，過了不久，我說怎麼可能，我看到他們剛
    才在樓下比手畫腳，這是打架嗎，告訴人太太說已經被打了
    ，我就說這樣不行，我就打電話給里長，我下來樓下，里長
    就打電話給管理中心跟警察。」等語（見本院97年4月7日審
    判筆錄）。
  (三)證人甲○○及丙○○關於證人甲○○於前揭時地遭被告徒手
    推打其肩膀附近之證詞相符，且與告訴人當時所受之左側鎖
    骨下瘀傷8乘以6公分傷害相符，此亦有國防醫學院三軍總醫
    院附設民眾診療服務處96年12月10日診斷證明書（見偵查卷
    第16頁），及該醫院97年4月9日院三病歷字第0970005039號
    函所檢附之病歷資料（見本院卷第55至61頁）在卷可憑。且
    證人甲○○及丙○○於本院審理時具結證述時，所繪製當時
    告訴人、被告等人所處位置，亦大致相符（見本院卷第46頁
    ），益徵證人丙○○確實有目睹事發之經過。又經被告之聲
    請，本院將告訴人送測謊鑑定，內政部警政署刑事警察局以
    熟悉測試法、區域比對法鑑定結果為：「受測人甲○○於測
    前會談否認騙說丁○○毆打渠，經測試結果，並無不實反應
    。」等情，此有內政部警政署刑事警察局97年06月24日刑鑑
    字第0970093311號鑑定書附卷可按（見本院卷第70至77頁）
    ，足徵告訴人證述其遭被告毆打成傷乙情，洵堪採信。
  (四)證人乙○○於本院審理時具結證述：「我有看過被告、告訴
    人。96年12月10日下午1 點左右我站在1號1樓外面巷道，看
    到的過程約1分鐘左右，該1分鐘從頭到尾的情形是我在巷口
    邊邊的地方，因我有一部環保垃圾車在巷口邊，我聽到他們
    在爭吵，被告一直坐在機車上跟告訴人在爭吵，吵什麼我聽
    不清楚，我認為沒什麼就沒有過去，吵完後被告就騎車走了
    ，我認為沒事我也就走了，在二個人發生爭吵前，我站在那
    邊約有10幾分鐘，期間我有無看過被告跟告訴人發生另一次
    爭吵。我沒有看到被告出拳或推告訴人，整個過程我有看到
    被告跟告訴人爭吵，被告騎車走開後，我就離開現場了。我
    於現場圖上標示當天被告、告訴人、告訴人母親的位置。（
    提示97年度偵字第2292號卷第10、11）這份筆錄記載我所講
    的內容都屬實。我當時距離被告、告訴人約30公尺左右。我
    當天除看到被告、告訴人外，還有看到一個女的，年紀看起
    來有50歲上下，還有一個小孩，我不認識這個女的，沒有見
    到這位50幾歲的女子起身阻止二人繼續爭吵，他們就是在那
    邊大聲爭吵。我沒有注意被告是從哪個方面過來到告訴人面
    前，當他們爭吵我才去注意他們，之前的動作我沒有去注意
    他們，爭吵完後，被告騎車往東邊，往社區中庭那邊騎過去
    ，我們社區很大，每個地方都可以出社區。」等語（見本院
    97年4月7日審判筆錄），則被告稱其與告訴人第一次與第二
    次爭吵相隔約7、8分鐘，告訴人證稱第一次爭吵僅1、2分鐘
    ，而證人乙○○站在前址約有10幾分鐘，期間沒有看過被告
    跟告訴人發生另一次爭吵，且於被告跟告訴人爭吵，被告騎
    車走開後，證人乙○○就離開現場，足見證人乙○○僅見聞
    被告與告訴人之第一次爭吵情形，而未目睹渠等第二次爭吵
    情形，故證人乙○○之證詞尚難為被告有利之認定。
  (五)本院於97年4月7日審理時當庭播放事發後未幾於告訴人住處
    之公用電梯之監視錄影光碟，勘驗結果如下：
  (1)光碟拍攝地點係地址臺北市○○○路162巷1號、3號、5號7
    號的公用電梯。
  (2)14時31分51秒告訴人跟其母親、小孩進電梯。
  (3)辯護人稱14時31分56秒告訴人母親進電梯並微笑。
  (4)14時32分09秒告訴人及告訴人母親在電梯裡各自整理頭髮，
    告訴人轉向面對佈告欄，辯護人稱告訴人母親有在電梯裡面
    繼續笑。
  (5)14時32分28秒告訴人、告訴人母親及小孩走出電梯。
  (6)14時40分23秒告訴人再進入電梯。
  (7)14時40分25秒後面還有一位男生進入，辯護人稱該男生係證
    人丙○○的兒子張滿生。
  (8)14時41分00秒告訴人及後面一位男生走出電梯。
    有本院該次審判筆錄在卷可稽（見本院卷第26頁）。查告訴
    人於前揭時地因遭被告推打因此受有左側鎖骨下瘀傷8乘以6
    公分之傷害，然傷勢並非嚴重，且已是事發後，告訴人及其
    母親事後縱然有微笑之情事，亦難遽以推認告訴人無遭被告
    毆打成傷之事實，是前開監視錄影亦尚難為被告有利之認定
    。
  (六)綜上所述，本件事證明確，被告傷害犯行洵堪認定，應予依
    法論科。
四、論罪科刑之依據
    核被告所為，係犯刑法第277條第1項傷害罪。爰審酌被告與
    告訴人是鄰居關係，因前揭違建遭舉發拆除問題，不思理性
    解決紛爭，卻與告訴人發生口角爭執，竟出手打傷告訴人，
    迄未與告訴人達成和解，賠償損害，且犯後否認犯行，態度
    不佳，然告訴人所受之傷勢尚非嚴重，及其智識程度、素行
    等一切情狀，量處如主文所示之刑，並諭知易科罰金之折算
    標準，以示懲儆。
據上論斷，應依刑事訴訟法第284 條之1 、第299 條第1 項前段
，刑法第277 條第1 項、第41條第1 項前段，刑法施行法第1 條
之1 ，判決如主文。
本案經檢察官簡逸薇到庭執行職務
中    華    民    國    97    年    8     月    11    日
                  刑事第五庭    法  官  賴秀蘭
以上正本證明與原本無異。
如不服本判決，應於判決送達後10日內向本院提出上訴狀（應抄
附繕本）。告訴人或被害人如對於本判決不服者，應具備理由請
求檢察官上訴，其上訴期間之計算係以檢察官收受判決正本之日
期為準。
                                書記官  游秀珠
中    華    民    國    97    年    8     月    19    日
附錄本案論罪科刑法條：
刑法第277條
傷害人之身體或健康者，處3年以下有期徒刑、拘役或1千元以下
罰金。
犯前項之罪因而致人於死者，處無期徒刑或7年以上有期徒刑；
致重傷者，處3年以上10年以下有期徒刑。


司法院資訊處製作；財團法人民間司法改革基金會備份。
